臺灣高等法院臺中分院民事裁定　96年度破抗字第20號
抗　告　人　甲○○
上列抗告人聲請宣告破產事件，抗告人對於中華民國96年4月18
日臺灣彰化地方法院96年度破字第9號裁定提起抗告，本院裁定
如下：
      主      文
抗告駁回。
抗告程序費用由抗告人負擔。
      理      由
一、抗告意旨略以：抗告人前因開創養殖業，而向銀行貸款，不
    料經營不善，且遭人倒會，而積欠債務，目前資產總額為新
    台幣（下同）29萬3900元，惟負債已達674萬017元，且債權
    人多達十幾位，故債務人之債務大於財產，顯然不能清償債
    務，而現有財產亦足以負擔破產財團費用及財團債務，是抗
    告人請求宣告破產應有理由，乃原法院裁定駁回抗告人之聲
    請，顯有違誤云云。
二、按破產固係對於債務人不能清償債務者宣告之，但法院就破
    產之聲請，得依職權為必要之調查，破產法第六十三條第二
    項定有明文。若債務人確係毫無財產，則破產財團即不能構
    成，或破產財團雖勉可組成，然其破產財團之財產尚不足清
    償財團費用及財團債務時，依破產法第一百四十八條規定之
    意旨，應以無宣告破產之實益，而裁定駁回破產宣告之聲請
    （最高法院86年度台抗字第479號裁定、司法院25年院字第
    1505號解釋參照）。次按財團費用包括：因破產財團之管
    理變價及分配所生之費用、因破產債權人共同利益所需審
    判上之費用、破產管理人之報酬，及破產人及其家屬之
    必要生活費及喪葬費，視為財團費用。而財團債務包括：
    破產管理人關於破產財團所為行為而生之債務、破產管理
    人為破產財團請求履行雙務契約所生之債務，或因破產宣告
    後應履行雙務契約而生之債務、為破產財團無因管理所生
    之債務，及因破產財團不當得利所生之債務。此觀破產法
    第九十五條、第九十六條規定即明。查，抗告人主張其現有
    財產現金29萬3900元，且抗告人自承其別無其他財產。依目
    前破產實務，破產管理人之最低報酬為4萬元。又抗告人之
    父母洪串、洪陳催，年近80歲，尚需抗告人扶養，此有全戶
    戶籍資料在卷可憑，如以95年度所得稅扶養親屬免稅額每人
    7萬4000元計，則抗告人每年至少即需支出必要生活費14萬
    8000元，再依「各級法院辦案期限實施要點」第二點第二項
    之規定，破產事件之辦案期限為2年，則抗告人在2年之破產
    期間應支付之財團費用即高達33萬6000元，已超過上開抗告
    人剩餘財產29萬3900元。況破產程序一旦進行，除前開費用
    外，尚須支付破產財團之管理變價及分配所生之費用、破產
    債權人共同利益所需審判上之費用等項目，無一不以破產財
    團之財產支出，依抗告人所述其現有財產及所得狀況，實已
    不足供構成破產財團，亦無剩餘財產可供各債權人為平等之
    清償，揆諸前揭說明，已無宣告破產之實益，要無宣告破產
    徒生耗費之必要，抗告人聲請破產宣告，即屬無據。原法院
    駁回抗告人之聲請，洵屬正當，抗告論旨指摘原裁定不當，
    求予廢棄，為無理由。
三、末查，本件抗告人住居於彰化縣芳苑鄉，竟然指定住居於高
    雄市之乙○○為送達代收人，已有可疑。而以乙○○為送達
    代收人所聲請之民事破產案件，在全國各法院眾多，在本院
    亦有數十件之多，核其聲請狀內容均以：「現今社會很多人
    因為積欠卡債而燒炭自殺或攜子女自殺。(一)聲請人因家庭因
    素、身體因素積欠很多卡債。(二)貸款銀行利息高達20%，故
    聲請人一輩子不吃不喝也無法償還利息。(三)聲請人只有10餘
    萬元或20餘萬元，但是為了生存下去，必須聲請宣告破產，
    以清償所積欠的幾百萬債務。」各等語，且均表明其現有資
    產為現金，均置於債務人住處，為供證明而向銀行兌換同額
    之現金支票等情，惟以抗告人自承向銀行借貸以清償舊債，
    陷入以債養債之窘境，而積欠貸款銀行之債務，年息近20%
    ，每月利息負擔達9萬餘元，抗告人即使不吃不喝，也不夠
    支付每個月之利息等語，果爾，抗告既以債養債，何來29萬
    餘元之現金置於住處，亦令人起疑，是本件裁定除向送達代
    收人送達外，另向抗告人送達，以防弊端。
四、據上論結，本件抗告為無理由。依破產法第五條，民事訴訟
    法第四百九十五條之一第一項、第四百四十九條第一項、第
    九十五條、第七十八條，裁定如主文。
中　　華　　民　　國　　96　　年　　7 　　月　　31　　日
　　　　　　　　　民事第一庭　　審判長法　官　吳火川
　　　　　　　　　　　　　　　　      法　官　陳繼先
　　　　　　　　　　　　　　　　      法　官　饒鴻鵬
以上正本係照原本作成。
再為抗告應以適用法規顯有錯誤為理由，並經本院之許可，該許
可以原裁定所涉及之法律見解具有原則上之重要性者為限。
如提起再抗告者應於裁定送達後十日內向本院提出抗告理由狀（
須按照他造人數附具繕本）並繳納抗告裁判費新臺幣壹仟元，同
時委任律師或具有律師資格之關係人為代理人。
　　　　　　　　　　　　　　　　　　　書記官　林明冬
中　　華　　民　　國　　96　　年　　8 　　月　　1 　　日
                                                      Ｃ
